【裁判字號】    94,訴,1596
【裁判日期】    950414
【裁判案由】    確認債權存在
【裁判全文】
臺灣臺北地方法院民事判決              94年度訴字第1596號
原      告  丙○○
訴訟代理人  庚○○律師
複代理  人  朱芳君律師
被      告  美商亞洲美樂家公司台灣分公司
法定代理人  丁○○
訴訟代理人  乙○○
            甲○○
被      告  己○○
上列當事人間請求確認債權存在事件，本院於九十五年三月二十
八日言詞辯論終結，判決如下：
    主  文
原告之訴駁回。
訴訟費用由原告負擔。
    事實及理由
一、原告方面：
（一）茲因被告己○○對原告負有債務，經本院93年度裁全字第
      7362號假扣押裁定獲准，原告為此聲請強制執行，本院並
      以94年度執全字第97號執行命令，扣押被告己○○對於被
      告美商亞洲美樂家有限公司臺灣分公司（以下簡稱美樂家
      公司），所得支領之各項勞務報酬債權，詎料被告美樂家
      公司竟否認有該項勞務報酬存在，對此扣押命令提出異議
      ，原告爰依強制執行法第120條提起本訴。
（二）緣被告己○○自民國87年11月起即加入被告美樂家公司，
      並於90年3月升任執行總監，此有被告美樂家公司所發行
      之會員雜誌「領導精英」及名片為佐，被告己○○並領有
      報酬，有財政部臺北市國稅局92年度綜合所得稅各類所得
      資料清單可資證明，且被告己○○仍持續於被告美樂家公
      司於臺北市○○區○○路4段760號3樓之營業所進行演講
      ，並於原告聲請對被告美樂家公司扣押關於該公司應給付
      予被告己○○之薪資等財產時，被告己○○亦經美樂家公
      司通知該事，由上證據可證，被告己○○至今仍擔任被告
      美樂家公司執行總監一職，與被告美樂家公司間確有每月
      新台幣（下同）3萬元之債權關係存在。
（三）被告美樂家公司雖抗辯其為多層次傳銷公司，被告己○○
      係以葛瑞斯國際商行（下稱葛瑞斯商行）負責人身分與其
      往來，但葛瑞斯商行應是被告己○○獨資經營，並否認葛
      瑞斯商行是合夥經營之型態。又合夥並不具備獨立法人格
      ，仍應由合夥人負無限責任，是以無論被告己○○是基於
      何種理由成立葛瑞斯商行，葛瑞斯商行與被告美樂家公司
      間之權利義務關係，仍應由其個人負完全之責任，是被告
      美樂家公司與訴外人葛瑞斯商行間之權利義務關係，應直
      接屬於被告美樂家公司與被告己○○間之權利義務關係。
      被告己○○表面上代表葛瑞斯商行與美樂家公司簽立參加
      人契約，實際上係其個人向被告美樂家公司取得一切獎金
      、佣金、車馬費及其他利益。為此提起本件訴訟，求為聲
      明(一)確認被告己○○與被告美樂家公司自94年1月12日起
      之多層次傳銷契約關係存在。(二)確認被告己○○與被告美
      樂家公司自94年1月12日起之佣金、獎金、車馬費或其他
      利益債權每月3萬元存在。
二、被告則以：
（一）被告美樂家公司：被告美樂家公司與被告己○○間並無任
      何僱佣或委任關係存在，與被告公司有多層次傳銷契約關
      係者，係是葛瑞斯商行，而非被告己○○，是被告公司佣
      金給付對象為第三人葛瑞斯商行，而非被告己○○，且被
      告美樂家公司與被告己○○之間亦無任何僱用關係。故原
      告於其訴狀所指，請求確認被告己○○對被告美樂家公司
      自94年1月12日起，薪資及佣金債權每月3萬元存在，洵屬
      無據，原告若對此有所爭執，依民事訴訟法第277條規定
      ，應由原告就其主張有利於己之事實，負舉證責任。又訴
      外人葛瑞斯商行並非被告己○○所獨資成立，依臺北市政
      府營利事業登記證上所記載，葛瑞斯國際商行其組織為「
      合夥」，故原告指稱於法無據且與事實不符。再者，原告
      指稱葛瑞斯商行另一名合夥人僅為人頭，實際由被告己○
      ○收取一切合夥所得，然原告自始對此事實，亦未提出任
      何客觀證據足資證明其實，應不足採等語置辯，並聲明駁
      回原告之訴。
（二）被告己○○：否認與被告美樂家公司間有任何委任或僱用
      關係，伊是訴外人葛瑞斯商行之負責人，伊是代表葛瑞斯
      商行與被告美樂家公司簽訂多層次傳銷契約，被告美樂家
      公司所支付之佣金報酬，均是支付予葛瑞斯商行而非伊個
      人。又葛瑞斯商行之組織型態為合夥而非獨資，是葛瑞斯
      商行所有之收入，屬於合夥財產，並不屬於伊個人所有，
      是伊個人與被告美樂家公司間並無多層次傳銷契約關係存
      在，且無任何佣金、獎金、車馬費或其他利益債權每月3
      萬元存在之事實等語置辯，並聲明駁回原告之訴。
三、本件主要之爭點厥為(一)向被告美樂家公司申請為獨立事業代
    表，並成立多層次傳銷契約關係者，為被告己○○或訴外人
    葛瑞斯商行。(二)被告美樂家公司是否有支付被告己○○每月
    3 萬元之佣金、獎金、車馬費或其他費用之事實，本院茲分
    述如次，經查：
（一）按當事人主張有利於己之事實者，就其事實有舉證之責任
      ，民事訴訟法第277條定有明文。又民事訴訟如係由原告
      主張權利者，應先由原告負舉證之責，若原告先不能舉證
      ，以證實自己主張之事實為真實，則被告就其抗辯事實，
      即令不能舉證，或其所舉證據尚有疵累，亦應駁回原告之
      請求（參照最高法院72年度台上字第4225號裁判意旨）。
      本件原告起訴請求確認被告間自94年1月12日起之多層次
      傳銷契約關係存在及確認被告間自94年1月12日起之佣金
      、獎金、車馬費或其他利益債權每月3萬元存在，屬於積
      極確認之訴，自應由原告對於主張存在之事實，負舉證之
      責。
（二）依被告美樂家公司所提出之獨立事業代表協議書所載，向
      被告美樂家公司申請為獨立事業代表者係為葛瑞斯商行，
      並由被告己○○代表葛瑞斯商行簽立該協議書，並非被告
      己○○向被告美樂家公司申請為獨立事業代表，可證與被
      告美樂家公司成立多層次傳銷契約者，應是葛瑞斯商行，
      而非被告己○○。因被告己○○為葛瑞斯商行之代表人，
      對外代表商行，是葛瑞斯商行與被告美樂家公司間，因多
      層次傳銷關係而取得執行總監之階銜，而被告己○○為葛
      瑞斯商行之負責人，為求增加多層次傳銷之銷售成果，對
      外逕以自己名義表示為被告美樂家公司之執行總監，以增
      加號召力，亦屬人情之常，惟究竟被告美樂家公司與何人
      成立多層次傳銷契約關係，仍應以契約雙方當事人之意思
      表示為準，是原告提出被告己○○擔任被告美樂家公司之
      執行總監之報導或名片，僅得證明被告己○○對外自行表
      示之稱謂，並不足證明被告己○○與被告美樂家公司間確
      有成立多層次傳銷契約關係，是原告指稱與被告美樂家公
      司與己○○間成立多層次傳銷契約關係，顯屬無據，並無
      足採。
（三）按合夥財產，為合夥人全體公同共有，其為金錢出資，勞
      務出資，抑以他物出資，均無不同（包括動產或不動產）
      。查，葛瑞斯商行於90年3月30日核准設立，組織型態為
      合夥，此有台北市政府營利事業登記證在卷可稽，並經合
      夥人戊○○○到庭結證：「大部分都是由我出資，由被告
      己○○出她的時間及人脈，我們共同經營葛瑞斯國際商行
      的傳銷事業。」等語屬實（參本院94年10月4日庭訊筆錄
      所載），是被告主張訴外人葛瑞斯商行為合夥型態，應堪
      信實，而得採信。按商行設立登記時記載為合夥，其組織
      型態為合夥，應屬常態，至於原告主張葛瑞斯商行並非合
      夥而是獨資，顯與登記不符，屬於變態事實，依舉證責任
      分配而言，自應由原告對其主張之變態事實者，負舉證之
      責（參照最高法院70年度台上字第3358號裁判意旨所示）
      。惟原告未能積極提出足供認定葛瑞斯商行為被告己○○
      獨資設立之證據，是原告空言臆測指摘葛瑞斯商行為被告
      己○○獨資經營，委無足採。
（四）又按於合夥關係存續中，執行合夥事業之合夥人為他合夥
      之代表，其為合夥取得之物及權利，亦屬合夥人全體公同
      共有；又合夥財產為合夥人全體之公同共有，自不得以合
      夥財產之一部，為合夥人中一部分人債務之執行標的物。
      民法第685條第1項雖規定合夥人之債權人，就該合夥人之
      股分得聲請扣押，然由同條第二項之規定推之，其扣押之
      標的物，實僅為該合夥人因退夥所得行使之出資返還請求
      權及利益分配請求權，仍非以合夥財產之一部為合夥人中
      一部分人債務之執行標的物。最高法院31年上字第3083號
      及64年台上字第1923號著有判例足參。稽諸前情，本件被
      告美樂家公司係與訴外人葛瑞斯商行成立多層次傳銷契約
      關係，被告美樂家公司應給付佣金之對象乃葛瑞斯商行而
      非被告己○○，此有被告美樂家公司所提出由葛瑞斯商行
      所出具之佣金收入發票在卷為憑；又被告美樂家公司給付
      予葛瑞斯商行之佣金收入，屬於合夥財產，為合夥人全體
      公同共有，是原告於葛瑞斯商行尚在經營期間，被告己○
      ○與其他合夥人之合夥關係存續中，亦不得單獨請求確認
      被告美樂家公司有給付被告己○○每月佣金3萬元之債權
      。至於被告美樂家公司已否認有給付被告己○○任何每月
      3萬元之獎金、車馬費或其他利益，而原告提出之92年度
      綜合所得稅各類所得資料清單，其上雖記載被告美樂家公
      司曾支付被告己○○29,000元，惟其給付之「類別」記載
      為「競技」，並非「薪資」或「佣金」，經被告美樂家公
      司陳稱該筆費用是招待被告己○○參加上海旅遊之團費，
      屬於個別費用（參本院95年3月28日庭訊筆錄所載）。依
      被告美樂家公司給付任何款項均會申報之情形觀之，若被
      告美樂家公司確有每月支付被告己○○任何佣金、獎金、
      車馬費等費用，原告既主張被告己○○自87年11月起即加
      入被告美樂家公司，並於90年3月升任執行總監，於原告
      提出之所得資料清單上，應會記載該等所得之資料才是，
      惟原告提出被告己○○92年度所得資料清單上，僅記載給
      付「競技」29,000元，並未有任何其他費用，是單以該份
      所得資料清單資料，並不足以證明被告美樂家公司確有支
      付被告己○○每月3萬元之費用，除此以外，原告對此主
      張存在之積極事實，復未具體提出其他證據以證其實，則
      其所述，應無足採。
四、綜上所述，本件被告美樂家公司係與訴外人葛瑞斯商行成立
    多層次傳銷契約關係，並非與被告己○○，且被告美樂家公
    司基於多層次傳銷契約關係，給付佣金予訴外人葛瑞斯商行
    ，並無給付被告己○○任何每月3萬元之佣金、獎金、車馬
    費或其他利益，從而，原告訴請(一)確認被告己○○與被告美
    樂家公司自94年1月12日起之多層次傳銷契約關係存在。(二)
    確認被告己○○與被告美樂家公司自94年1月12日起之佣金
    、獎金、車馬費或其他利益債權每月3萬元存在，即屬無據
    ，為無理由，應予駁回。
五、兩造其餘之攻擊或防禦方法及未經援用之證據，經本院斟酌
    後，認為均不足以影響本判決之結果，自無逐一詳予論駁之
    必要，併此敘明。
六、結論：本件原告之訴為無理由，依民事訴訟法第78條，判決
    如主文。
中    華    民    國    95    年    4     月    14    日
                    民事第五庭法      官  陶亞琴
以上正本係照原本作成
如對本判決上訴，須於判決送達後20日內向本院提出上訴狀
中    華    民    國    95    年    4     月    19    日
                              法院書記官  吳芳玉


司法院資訊處製作；財團法人民間司法改革基金會備份。
